臺灣基隆地方法院刑事判決　　　　　　　 96年度易字第187號
公　訴　人　臺灣基隆地方法院檢察署檢察官
被　　　告　乙○○
上列被告因違反著作權法案件，經檢察官提起公訴（95年度偵字
第2926號、第5206號），被告為有罪之陳述，本院合議庭裁定由
受命法官獨任以簡式審判程序進行審理，並判決如下：
    主  文
乙○○擅自以公開傳輸之方法侵害他人之著作財產權，累犯，處
有期徒刑伍月，如易科罰金，以新臺幣壹仟元折算壹日。扣案之
華碩牌筆記型電腦壹臺，沒收之。
    事實及理由
一、犯罪事實
    乙○○前因重利案件，經臺灣臺中地方法院以90年度訴字第
    1811號判決判處有期徒刑3 月確定，於民國90年11月12日易
    科罰金執行完畢。其明知如附表一、附表二所示之錄音著作
    （音樂檔案，即一般所稱「MP3 」檔）、視聽著作（音樂視
    聽檔案，即一般所稱「MV」檔），分別為如附表一、附表二
    所示公司享有著作財產權之錄音、視聽著作，未經各該公司
    之同意或授權，不得擅自公開傳輸；詎乙○○在其位於基隆
    市○○路165 號6 樓住處，以其所有華碩牌筆記型電腦及其
    向中華電信數據通信公司、臺灣固網股份有限公司申請使用
    之寬頻網路設備，連線至「無名小站」網站，向「無名小站
    」申請帳號，先後架設名為「@quarius+musicStat ion」、
    「alsacreations 」之個人部落格（Blog）網站（網址：
    http://www.wretch.cc/blog/ty m6021），並擔任站長（版
    主），基於反覆持續公開傳輸之包括犯意，自94年7 月20日
    起至95年11月15日日止，將國外不詳網站上如附表一、附表
    二所示之錄音、視聽著作，在其申請而由無名小站提供之部
    落格網頁上以超連結（hyperlink）之 方式供上網瀏覽之不
    特定人得以網頁連結至上開不詳網站，免費欣賞或下載前揭
    錄音、視聽著作，以此公開傳輸之方式侵害他人之著作財產
    權。嗣為警先後於95年6 月6 日、95年11月15日，二度持搜
    索票前往乙○○上址住處執行搜索，乙○○於95年6 月6 日
    遭警搜索後，移除如附表一所示之音樂檔案連結，僅在更版
    後之部落格網頁中留下如附表二所示MV檔之連結，警方並於
    95 年11 月15日該次搜索時查獲乙○○所有用以違法公開傳
    輸之上開筆記型電腦1 臺，而悉上情。
二、程序事項：
    查本件被告乙○○所犯者非為死刑、無期徒刑、最輕本刑為
    3 年以上有期徒刑之罪或高等法院管轄第一審案件，其於準
    備程序進行中，先就被訴事實為有罪之陳述，經告知其簡式
    審判程序之旨，並聽取公訴人、被告之意見後，本院業已依
    刑事訴訟法第273 條之1 第1 項之規定，裁定由受命法官獨
    任以簡式審判程序進行本案之審理。
三、證據名稱：
    (一)被告於本院審理中之自白。
    (二)告訴代理人林益帆、林英傑、楊金生、甲○○於警詢之
        指訴。
    (三)財團法人國際唱片業交流基金會鑑識報告書2 紙、個人
        部落格侵權市值估價表2 紙、瀏覽人次畫面、中華電信
        數據通信分公司中區客服中心回覆單（IP網址申請人）
        及臺灣固網股份有限公司95年10月24日書函、IP來源資
        料（IP網址申請人）、網站網頁蒐證畫面、歌曲及專輯
        等錄音著作封面照片。
    (四)華碩牌筆記型電腦1 臺。
四、論罪科刑：
    (一)著作權法所謂「重製」，係指以印刷、複印、錄音、錄
        影、攝影、筆錄或其他方法直接、間接、永久或暫時的
        重複製作。「公開傳輸」係指以有線電、無線電之網路
        或其他通訊方法，藉聲音或影像向公眾提供或傳達著作
        內容，包括使公眾得於其各自選定之時間或地點，以上
        述方法接收著作內容。行為人如僅係將他人網站之網址
        轉貼於其部落格網頁中（並未將他人影片、音樂直接上
        載），藉由網站間連結之方式，使一般人得透過行為人
        之網站進入其他網站，因未涉及重製他人著作之行為，
        尚不會造成對他人重製權之侵害，但如明知他人網站內
        之著作係盜版作品，未經著作財產權人之同意或授權，
        而仍然透過連結方式提供給公眾，則該當於以公開傳輸
        之方法侵害他人之著作財產權。
    (二)核被告所為，係犯著作權法第92條擅自以公開傳輸之方
        法侵害他人著作財產權之罪。起訴書雖另援引同法第91
        條第1 項之擅自重製罪論處，然本案被告僅係在部落格
        網頁上轉貼網址供上網瀏覽之公眾進行連結，核無重製
        可言，且經實行公訴檢察官當庭更正刪除有關起訴重製
        之部分（96年5 月16日審判筆錄參照），本院依法無須
        審認。又被告基於反覆持續公開傳輸之包括犯意，在密
        切接近之一定時、地，持續實行複次公開傳輸之行為，
        依社會通念，於客觀上符合一個反覆、延續性之行為觀
        念，於刑法評價上，應僅成立一罪。公訴意旨雖認被告
        於95年6 月6 日為警搜索後之犯行，係另行起意之行為
        ，應與先前之犯行併罰云云，然依被告之供述，其於95
        年6 月6 日為警搜索後，僅將音樂檔案之連結移除，有
        關視聽著作MV檔案之連結仍繼續放置在更版後之部落格
        網頁上，則公訴意旨認被告自95年9 月起至同年11月15
        日止之公開傳輸行為係另行起意之行為，即無可採。
    (三)又刑法於94年2 月2 日修正公布，95年7 月1 日施行，
        修正後刑法第2 條第1 項之規定，係規範行為後法律變
        更所生新舊法律比較適用之準據法，於新法施行後，本
        應適用新法第2 條第1 項之規定，為「從舊從輕」之比
        較。本案被告犯罪起始時間係在刑法修正前之94年7 月
        20日，惟集合犯之犯罪實施中如法律有變更，其一部觸
        犯舊法，一部涉及新法時，應依最後行為時之新法處斷
        ，並無行為後法律變更須比較新舊法適用之問題，故本
        案依法無須為新舊法之比較適用，應逕行適用修正後之
        刑法相關規定。公訴意旨認被告自94年7 月20日起95年
        6 月6 日止該段期間之犯行須為新舊法之比較適用，容
        有誤會，應予敘明。
    (四)被告以一個擅自公開傳輸之行為侵害如附表一、附表二
        所示數個著作財產權人之權利，為同種想像競合犯，應
        從一重處斷。被告前曾受如事實欄所載有期徒刑之執行
        ，此有臺灣高等法院被告前案紀錄表附卷可考，其於有
        期徒刑之執行完畢後，5 年以內故意再犯本件有期徒刑
        以上之罪，為累犯，應加重其刑。本院審酌被告上開行
        為業已嚴重侵害著作財產權人之權利，且助長社會藐視
        他人智慧財產權之風氣，示範效應不容小覷，惟慮其犯
        罪目的非在獲利，且犯後坦承之態度等一切情狀，量處
        如主文所示之刑，並諭知易科罰金之折算標準。
    (五)按犯著作權法第91條至第93條、第95條至第96條之1 之
        罪，供犯罪所用或因犯罪所得之物，得沒收之，同法第
        98條前段定有明文。本件扣案之華碩牌筆記型電腦1 臺
        ，係被告所有且供犯著作權法第92條之罪所用之物，業
        據其供承在卷，依法應宣告沒收之。
五、適用之法律依據：
    刑事訴訟法第273 條之1 第1 項、第299 條第1 項前段、第
    310 條之2 、第454 條，著作權法第92條、第98條前段，刑
    法第11條前段、第55條、第47條第1 項、第41條第1 項前段
    。
本案經檢察官丙○○到庭執行職務。
如不服本判決，得自收受送達之日起10日內，向本院提起上訴。
中　　華　　民　　國　　96　　年　　5 　　月　　30　　日
                  刑事第四庭法  官  楊皓清
以上正本證明與原本無異。
如不服本判決應於收受本判決後10日內向本院提出上訴書狀，其
未敘述上訴理由者，並得於提起上訴後10日內向本院補提理由書
狀（均須按他造當事人之人數附繕本。）「切勿逕送上級法院」
中　　華　　民　　國　　96　　年　　5 　　月　　30　　日
                            書記官  盧鏡合
附錄論罪法條：
著作權法第92條
擅自以公開口述、公開播送、公開上映、公開演出、公開傳輸、
公開展示、改作、編輯、出租之方法侵害他人之著作財產權者，
處3 年以下有期徒刑、拘役、或科或併科新臺幣75萬元以下罰金
。
